臺灣宜蘭地方法院交通事件裁定　　　　 96年度交聲字第120號
原處分機關　交通部公路總局臺北區監理所宜蘭監理站
異　議　人
即受處分人　環安交通股份有限公司
代　表　人　李明課
上列異議人因違反道路交通管理處罰條例案件，對於交通部公路
總局臺北區監理所宜蘭監理站於95年12月1日所為之宜監字第裁4
3-C00000000號裁決處分，聲明異議，本院裁定如下：
        主  文
原處分撤銷。
        理  由
一、原處分機關係以：異議人即受處分人環安交通股份有限公司
    （下稱環安公司）所僱用之駕駛人乙○○於民國95年12月1
    日21時30分許，駕駛車牌號碼769-AK號營業貨運曳引車，行
    經臺北縣瑞芳鎮○○○○路口，因裝載砂石核重43公噸，經
    至瑞濱中油過磅承載47.06公噸，超載4.06公噸違規，被臺
    北縣警察局瑞芳分局以北縣警交字第C00000000號通知單舉
    發受處分人有違反道路交通管理處罰條例第29條之2第3項「
    汽車裝載貨物超過核定之重量」之事實，爰依該條項規定，
    裁處罰鍰新臺幣15,000元等語。
二、異議意旨略以：異議人之駕駛人乙○○於95年12月1日21時
    30分許，駕駛車牌號碼769-AK號營業貨運曳引車、車牌號碼
    DT-30號營業半拖車，其中車牌號碼DT-30號營業半拖車於95
    年11月9日至監理站辦理變更事項時，原總重量為43公噸，
    變更換照時交通部公路總局臺北區監理所宜蘭監理站誤植為
    35公噸，後經向該監理站反映，經該監理站於96年1月8日更
    正，並行文該臺北縣警察局瑞芳分局警員至監理單位於違規
    事實改正：「裝載砂石，核重應為43公噸，承載47.06公噸
    ，超載4.06公噸」。而依違反道路交通管理事件統一裁罰基
    準及處理細則第12條第1項第15款規定，駕駛汽車裝載貨物
    超過核重之總重量或總連結重量，但未逾10%，依法定執行
    交通稽查任務人員，交通勤務警察，得對其施以勸導，免於
    舉發。則本件總重量43公噸，當時過磅為47.06公噸，實未
    超過法令規定之事實，故請求撤銷原處分等語。
三、按「汽車裝載貨物超過核定之總重量、總聯結重量者，處汽
    車所有人罰鍰，並記汽車違規紀錄一次，其應歸責於汽車駕
    駛人時，除依第三項規定處汽車駕駛人罰鍰及依第六十三條
    第一項第二款規定記點外，並記該汽車違規紀錄一次。……
    。有前二項規定之情形者，應責令改正或當場禁止通行，並
    處一萬元罰鍰，超載十公噸以下者，以總超載部分，每一公
    噸加罰一千元；超載逾十公噸至二十公噸以下者，以總超載
    部分，每一公噸加罰二千元；超載逾二十公噸至三十公噸以
    下者，以總超載部分，每一公噸加罰三千元；超載逾三十公
    噸者，以總超載部分，每一公噸加罰五千元。未滿一公噸以
    一公噸計算。」，道路交通管理處罰條例第29條之2第1項、
    第3項定有明文。惟行政行為，非有正當理由，不得為差別
    待遇，為行政程序法第6條所明定。
四、經查：
（一）本件車牌號碼DT-30號營業半拖車之總重量為43公噸之事
      實，有該車之行車執照在卷可查（詳本院卷3頁）。又駕
      駛人乙○○於95年12月1日21時30分許，駕駛車牌號碼769
      -AK號營業貨運曳引車裝載砂石，行經臺北縣瑞芳鎮○○
      ○○路口，經警命至瑞濱中油過磅，測得車牌號碼DT-30
      號營業半拖車承載47.06公噸之事實，為異議人所承認，
      並有臺北縣政府警察局舉發違反道路交通管理事件通知單
      可稽（詳本院卷第4頁），足證該半拖車為警舉發時，承
      載超重4.03公噸，已符合道路交通管理處罰條例第29條之
      2第1項、第3項規定。
（二）又違反道路交通管理事件統一裁罰基準及處理細則第12條
      第1項第13款規定：「行為人有下列情形之一，而未嚴重
      危害交通安全、秩序或發生交通事故，且情節輕微，以不
      舉發為適當者，交通勤務警察或依法令執行交通稽查任務
      人員得對其施以勸導，免予舉發：十三、駕駛汽車裝載貨
      物超過核定之總重量或總聯結重量，未逾百分之十。」，
      上開規定所稱「情節輕微者」是否不予處罰而予以勸導，
      係屬交通勤務警察或依法令執行交通稽查任務人員裁量職
      權範圍，除行政機關行使裁量權的過程或結果，有逾越權
      限或濫用權力情形，而應以違法論之外，法院原則上應尊
      重行政機關的裁量決定而作有限的司法審查。
（三）惟本件證人即舉發之警員甲○○於審理中證稱：「我是依
      據丈量軸距換算該車的核重，算出核重應該是35公噸，後
      來提出行照後才發現是43公噸」等語（詳本院卷第13頁）
      ，足證當時證人甲○○係以該半拖車核重為35公噸為計算
      ，認定該車承載超重而予以舉發。其復證稱：「（若事先
      知道核重為43公噸，承載47.06公噸，是否仍會裁罰？）
      不會」等語（詳本院卷第13頁），足證其舉發該車時，該
      車無嚴重危害交通安全、秩序或發生交通事故之情事，且
      如知悉該車核重為43公噸時，將不予舉發。因此本件應係
      證人甲○○在不知該半拖車總重量43公噸，而誤為35公噸
      之情形下，而予以舉發，如知悉總重量為43公噸，則不會
      舉發。是如相同於本件情形，依法令執行交通稽查任務人
      員僅會對其施以勸導，而不會予以舉發。故相對於其他相
      同情況之違規超載車輛而言，本件對於異議人裁處罰鍰即
      屬違反差別待遇原則，原處分機關據以對異議人裁處罰鍰
      ，即屬違反行政程序法第6條之規定而有瑕疵。從而，原
      處分機關依據道路交通管理處罰條例第29條之2第3項規定
      ，裁處異議人罰鍰15,000元，即有未洽，本件異議為有理
      由，爰撤銷原處分，並應由原處分機關另為適法之處分。
五、據上論斷，應依道路交通案件處理辦法第20條，裁定如主文
    。
中　　華　　民　　國　　96　　年　　5　 　月　  31　 　日
                  交通法庭  法  官  張育彰
以上正本證明與原本無異
如不服本裁定應於送達後五日內向本院提出抗告狀（應付繕本）
                            書記官  林慶生
中　　華　　民　　國　　96　　年　　6 　　月　　4 　　日
